---
title: "AFDMD-111 Estadística"
subtitle: "Lectura de archivos en R"
author: "Julio César Ramírez Pacheco"
date: "20/09/2023"
output:
  rmdformats::material:
    highlight: kate
    cards: false
---


```{r knitr_init, echo=FALSE, message=TRUE, cache=FALSE, warnings=F}
library(knitr)
library(rmdformats)
library(tabulizer)
library(highcharter)
library(magrittr)


## Global options
options(max.print="75")
opts_chunk$set(echo=TRUE,
	             cache=TRUE,
               prompt=FALSE,
               tidy=TRUE,
               comment=NA,
               message=FALSE,
               warning=FALSE)
opts_knit$set(width=75)
```

# Lectura de archivos en R

`R` puede leer una gran cantidad de archivos incluyendo archivos `.txt`, `.csv`, `.xls`, `.pdf`, etc. Mediante el uso del paquete `tabulizer` se pueden leer tablas que se encuentran en documentos `PDF`. En la siguiente actividad se instalará y cargará el paquete `tabulizer` mediante los comandos:

```{r grafico}
tab <- extract_tables("seccion_calificacionesmsosa247.pdf", output = "data.frame")

tab<- tab[[1]]
highchart() %>% hc_add_series(cbind(tab$No,tab$Parcial.1), name="calificaciones") %>%
hc_add_theme(hc_theme_darkunica()) %>% hc_title(text="Grafico de Claifiaciones")






```

Posteriormente se leerá la tabla localizada en el archivo `seccion_calificacionesmsosa247.pdf` que se encuentra en la sección de **archivos** del *Teams* (lo anterior se puede hacer mediante el comando `extract_tables` del tabulizer). Una vez cargada la tabla que se llamará `tablaAlumnos` se realizarán las siguientes actividades:

1.- Graficar `No` contra `Parcial 1`.

2.- Graficar `No` contra `Parcial 2`.

3.- Renombrar `Ev.` a `Parcial 3` (mostrar el `data.frame` resultante).

4.- Graficar `No` contra `Parcial 1`, `Parcial 2`.

5.- ¿Cuál es la media de las calificaciones finales? ¿Quién obtuvo la calificación más baja? ¿Quién obtuvo el mejor promedio? (anexar el código que lo calcula).

6.- Cree una nueva columna llamada `promedio` (esto lo puede hacer con `mutate` del paquete `dplyr`) y compárela con la columna `Calif.` (¿Qué se puede observar?).


Posteriormente lea el archivo `it0103_2016_01.csv` (lo puede hacer mediante el comando `read.csv()`) el cual es una versión `sucia` del archivo anterior y replique cada uno de los puntos de arriba (sí es necesario modifique el data.frame resultante).


