---
title: Estadística
subtitle: "Actividad 1 - Iniciando con R"
author: "Jorge Isaac Dominguez Perez"
date: "6 de Septiembre de 2023"
output: 
    prettydoc::html_pretty:
      theme: leonids
      highlight: vignette
---

```{r setup, include=FALSE}
knitr::opts_chunk$set(echo = TRUE)
```

## Descripción

La siguiente tarea tiene como objetivo reforzar los conceptos de programación en lenguaje `R` que se discutieron en las sesiones pasadas. 

### Vectores atómicos

En `R`, los vectores atómicos se pueden generar mediante diversos comandos, e.g., `x <- c("a","char","nuevo")` representa un vector de carácteres. Basado en lo anterior cree vectores con las siguientes características:

+ Un vector que represente $\{2^i\}_{i=1}^{20}$

```{r}
i <- seq(1, 20)

vector_resultante <- 2 ^ i

print(vector_resultante)
```
+ Un vector que represente $\{2n+1\}_{n=4}^{13}$
```{r}

mi_vector <- seq(from = 2 * 4 + 1, to = 2 * 13 + 1, by = 2)

mi_vector

```


+ Un vector que represente $\{2n+1\}_{n=4}^{13} \cap \{2^i\}_{i=1}^{20}$
```{r}
seq1 <- seq(2*4+1, 2*13+1, by=2)


seq2 <- 2^(1:20)

interseccion <- intersect(seq1, seq2)

print(interseccion)

```

+ Un vector que represente $\{\sin(2*\pi t)\}_{t=1}^5$
```{r}
t_values <- 1:5
sin_values <- sapply(t_values, function(t) sin(2 * pi * t))

print(sin_values)

```

+ Un vector de $10$ números aleatorios con distribución uniforme (apóyese del comando `runif()`).
```{r}

random_vector <- runif(10)

print(random_vector)

```

+ Un vector con las primeras 15 letras del abecedario en mayúsculas.
```{r}

letras <- c("A", "B", "C", "D", "E", "F", "G", "H", "I", "J", "K", "L", "M", "N", "O")

print(letras)

```


Supóngamos ahora que se intentan generar los siguientes vectores atómicos:


```{r, echo=T}
x1 <- c("1","2",2+3i,5+41)
x2 <- log(c(T,T,T,T,F))
x3 <- !(c(1,3,4,12,12.1,99,100))
x4 <- c(1,2,3)<"a"
x5 <- 1:10
```

?De qué tipo es cada una de ellas? Liste el tipo de cada una de ellas.
```{r}
# Tipos de datos de los vectores
# x1 es una lista
# x2 es numérico
# x3 es lógico (booleano)
# x4 es lógico (booleano)
# x5 es numérico

# Mostrar los tipos de datos
class(x1)
class(x2)
class(x3)
class(x4)
class(x5)

```


### Matrices

En el siguiente ejercicio se crearán las siguientes matrices:
 
+ Una matriz de $2\times3$ con carácteres (de cualquier tipo).
```{r}
#crear una matriz de 2x3
matriz_ejemplo1 <- matrix(1:6, nrow = 2, ncol = 3)

#mostrar la matriz
print(matriz_ejemplo1)
```

+ Una matriz de $4\times4$ cuyos elementos son sólo la letra `"a"`.
```{r}
matriz_letra <- matrix("a", nrow = 4, ncol = 4)

print(matriz_letra)
```

+ Una matriz de $5\times5$ cuyos elementos son las letras minúsculas.
```{r}
matriz_minus <- matrix("a,b,c,d", nrow = 5, ncol = 5)

print(matriz_minus)
```

+ Una matriz de $2\times2$ cuyos elementos son valores complejos.
```{r}
# Crear una matriz 2x2 con elementos complejos
matriz_compleja <- matrix(c(2 + 3i, 4 - 1i, 1 - 2i, 5 + 2i), nrow = 2, ncol = 2)

# Mostrar la matriz
print(matriz_compleja)

```


Una matriz se puede generar igual mediante otros dos comandos ?Cuáles son?
Son los comandos **array()** y **cbind()**


### Listas 

Una lista es una generalización tanto de un vector atómico como de un `data.frame`. Los elementos de un vector atómico pueden ser de cualquier tipo. Supongamos que tenemos un lista dada por

```{r, eval=FALSE}
x <- list(1,"a",2+3i,T,F,1L)
```

- ?Qué sucede si a la lista `x` le aplico `dim(x) <- c(2,3)`? Si aplicas dim(x) <- c(2, 3) a la lista x en R, obtendrás un error porque las listas en R no tienen dimensiones (como las matrices o los data frames). La función dim() se utiliza para configurar o consultar las dimensiones de matrices o arreglos multidimensionales, no para listas.

- ?Cómo podrá llamar a ese nuevo objeto? El nombre de la lista es **x** puede ser llamado por el nombre que le hayas dado en la asignacion.

- ?Qué sucede si `c(list("a"), 2+3i)`? ?De qué tipo es el resultado?
 
 
### Gráficos

El comando `plot` me permite graficar dos vectores de igual longtitud. El comando `par(mfrow=c(2,2))` divide el espacio de graficación en dos filas y dos columnas con lo cual yo graficar 4 gráficos sobre la misma figura. 
Por otro lado el comando `write(path)` permite escribir un archivo en la dirección dada por `path`, por ejemplo:

```{r eval=FALSE}
x <-rnorm(20)   # Variables aleatorias con media 0 y sd 1

x <- seq(5,10, length=1000)
y <- cos(2*pi*x)
par(mfrow=c(2,2))
plot(x,y, type="l", col="blue")
plot(x,y1, type="l", col="red")
plot(x,y, type="l", COL= "green")
plot(x,y, type="l", col="orange")
#write(x,"archivo.txt", "\n")
```
Crea un archivo llamado `archivo.txt` en el directorio de trabajo. De igual forma `R` permite graficar en otro **dispositivo**. Por ejemplo, podemos graficar en un+}  dispositivo PDF y después guardar el archivo en el directorio de trabajo mediante el siguiente comando:

```{r eval=FALSE}
for(i in 1:40){
  x <- runif(200, 2,5)
  pdf(paste("jorgeisaac_",i,".pdf",sep=""))
  
  plot(seq(0,1, length = length(x)), x , type = "l", col="red")
  dev.off()
  
  write(x, paste("archivo_",i,".txt", sep=""), sep="\n")
  
  

}
```

Con base en lo anterior se requiere que el estudiante genere 40 archivos llamados con valores aleatorios del tipo uniforme (creados mediante `runif()`) y cree los archivos `txt` y `pdf` que contienen sus valores y sus gráficos. 

El trabajo se tiene que entregar el miércoles 13 de Septiembre.

## Referencias adicionales

- Puede consultar cualquier libro de R.
- Se puede consultar las presentaciones previas.
